【裁判字號】    98,上易,1467
【裁判日期】    980924
【裁判案由】    毀損
【裁判全文】
臺灣高等法院刑事判決                98年度上易字第1467號
上  訴  人
即  被  告  乙○○
選任辯護人  邱創舜律師
上列上訴人因毀損案件，不服臺灣臺北地方法院97年度易字第35
71號，中華民國98年4 月24日第一審判決（起訴案號：臺灣臺北
地方法院檢察署97年度偵字第22018 號），提起上訴，本院判決
如下：
    主  文
原判決撤銷。
乙○○無罪。
    理  由
一、公訴意旨略以：上訴人即被告乙○○與甲○○為鄰居關係，
    因不滿甲○○長期使用巷內車位，竟於民國97年9 月13日凌
    晨2時45分許，在臺北市○○區○○路317巷口附近，基於損
    害之犯意，持金屬尖鑽（未扣案）接續刺破甲○○停放在該
    處之車牌號碼7701-QX 號自用小客車之右前輪胎及右後輪胎
    共計2 個，致使輪胎破損而不堪使用，足以生損害於甲○○
    ，因認被告涉有刑法第354條毀損罪云云。
二、按犯罪事實應依證據認定之，無證據不得認定犯罪事實，刑
    事訴訟法第154條第2項定有明文。又檢察官就被告犯罪事實
    ，應負舉證責任，並指出證明之方法，同法第161條第1項亦
    有明文規定。因此，檢察官對於起訴之犯罪事實，應負提出
    證據及說服之實質舉證責任。且認定不利於被告之事實，須
    依積極證據，苟積極證據不足為不利於被告事實之認定時，
    即應為有利於被告之認定，更不必有何有利之證據（最高法
    院30年上字第816號判例意旨參照)。
三、公訴人認被告有上開毀損犯行，無非以被告之供述、證人即
    被害人甲○○之證述、案發時、地監視器錄影翻拍畫面6 張
    及光碟1片、車籍查詢-基本資料詳細畫面、車號7701-QX號
    自用小客車及輪胎照片3 張為其論據。
四、訊據被告對於監視器翻拍97年9月12日照片編號1、2、5 、6
    中人物係其本人，甲○○所有車輛右前、後車輪遭刺破等事
    實坦承不諱，惟堅決否認有何毀損罪嫌，辯稱：97年9 月13
    日監視器翻拍照片持雨傘行經案發地點之人並非其本人，因
    案發當天為颱風天，其未曾出門，自無毀損甲○○所有車輛
    車輪。又伊不會開車，出入均騎乘自行車，故其通行未受到
    妨害，要無毀損之動機。且甲○○所提照片影像模糊不清，
    無法辨識，僅依慢動作比對即認定係其所為，顯無科學根據
    。再台北縣政府警察局萬華分局針對案發地點治安是否良好
    ，所查訪之對象為鄰居王先生，因其本身居住在巷道內，涉
    及是否妨害其通行，自有利害關係，所言尚不足採信等語。
五、經查：
(一)證人即告訴人甲○○於原審證稱：案發現場監視器翻拍照片
    編號1、2之人，從他臉型、頭髮、衣著明顯判斷是被告；編
    號3、4之人，我沒有看過，但用攝影機慢動作比對抬手、抬
    腳頻率一樣，故編號3、4照片與編號1、2照片之人應該相同
    等語。然本院勘驗案發現場97年9 月12日光碟，顯示(1)該日
    01：00：50第66張照片，被告走在街道中間靠上方，從街道
    右方向左走，右手持有長條型不明物體；(2)同日01：00：56
    第155 張照片被告從街道左方走向右方，右手持有不明物體
    。97年9 月13日光碟，顯示(1)該日02：54：38畫面右上方出
    現身著短褲穿拖鞋，左手持雨傘，右手拿不明長條物體，不
    明物長度不逾該名男子之右手前臂，由右往左行進；(2)同日
    02：54：42該名男子步行離開畫面；(3)同日02：54：49甲○
    ○車輛停在畫面的下方，佔據畫面約3分之1到2分之1間，畫
    面左中間出現人影晃動；(4)同日02：54：59影子消失；(5)同
    日02：55：21監視器開始晃動；(6)同日02：55：24監視器畫
    面模糊；(7)同日02：55：25監視器鏡頭被移動至牆面等情，
    有本院勘驗筆錄存卷可參。然97年9 月13日監視器光碟僅足
    以判斷左手持雨傘、右手持不明長條物體之人，由畫面右方
    走向左方，消失在畫面中，不久，監視器鏡頭模糊被移動至
    牆面等情，則該人究竟是否隨後即刺破甲○○所有車輛輪胎
    ，尚難遽以認定。且被告固不否認案發現場監視器翻拍97年
    9 月12日照片編號1、2、5、6（偵卷第13、15頁）之人係其
    本人，惟案發時間係97年9 月13日而非同年月12日，故被告
    縱或於案發前一日手持可供家庭代工成衣、剪裁跟燙衣服所
    使用工具之長條型不明物體，經過案發現場，亦本件犯行無
    涉。再監視器翻拍97年9 月13日照片編號3、4係手拿雨傘，
    臉孔、肩膀以上完全遭雨傘遮蔽，僅能辨識係身著短褲、拖
    鞋之人，究否確為被告，尚難論斷。又衡諸一般人向前行走
    ，有一定之機械連貫動作，亦即左、右腳抬高伴隨右、左手
    向前輪流擺動，此既定模式若非有異於常人之慣行動作，實
    難以肉眼以攝影機慢動作，透過電腦加以比對，僅以抬手、
    抬腳之頻率判定光碟內顯現之人是否為同一人，則甲○○以
    肉眼觀察攝影機的慢動作，透過電腦比對97年9月12日、同
    年月13日之光碟顯現之人而判斷均係被告，是否正確無誤，
    尚有疑竇，在無任何科學根據下，自難以甲○○主觀之臆測
    ，為被告不利之認定。
(二)被告自承：其不會開車，也無車輛，平常出入均騎乘自行車
    代步，故甲○○車輛停放巷道內，不會妨害其出入，彼此亦
    未曾吵架等語，核與甲○○於本院證稱：我舊車開出去，大
    樓的住戶沒有人將車停在該處，被告也沒有停過那裡。我與
    被告未曾吵架，不知道被告刺破輪胎的動機為何等語相符，
    顯然被告並無刺破甲○○所有車輛輪胎之動機。且甲○○將
    舊車停放於巷道內，如欲開走舊車時，均會以機車佔住停車
    位，業經甲○○陳明無誤，此與甲○○停放、開走新車之模
    式相同，倘被告確實因甲○○長期佔用巷道停車，既早已懷
    恨在心，何以遲未動手刺破甲○○所有舊車之輪胎，故能否
    以甲○○以機車佔用巷道路邊停車位，即認被告有刺破甲○
    ○所有新車輪胎之動機，亦屬率斷。
(三)台北市政府警察局萬華分局98年3 月11日北市警萬分刑字第
    09830 128800號函示案發現場目前有5住戶，平日只有該5戶
    人口出入，治安狀況良好。然按刑事訴訟法採無罪推定原則
    ，被告並無自證無罪之義務，雖被告上開陳述，縱無可取，
    仍不得因此資以為反證其犯罪之論據（最高法院98年度台上
    2190號判決意旨參照），則被告曾以案發現場有無業游民出
    沒、有人吸毒、吸食強力膠等情置辯，固與上開分局函示稍
    有出入，在無積極事證證明被告涉有起訴書所指犯行，要難
    僅以此推論被告有何公訴人所指犯行。
(四)至車籍查詢-基本資料詳細畫面、車號7701-QX自小客車及輪
    胎照片6幀、甲○○所提監視翻拍照片9幀、台北市政府警察
    局萬華分局東園派出所受理各類案件紀錄表、受理刑事案件
    報案三聯單等資料，均僅足以證明甲○○所有上開車量確實
    遭人以不明物體刺破車輛輪胎，惟尚無法據此推論確係被告
    所為。
六、綜上所述，本件檢察官所提出之證據，尚不足以使法院形成
    被告涉犯毀損之確切心證。此外，復查無其他積極證據足資
    證明被告涉有毀損之犯行。揆諸首揭說明，應為被告無罪之
    諭知。
七、原審未察，遽認被告有公訴人所指之犯行，尚嫌率斷。被告
    執此指摘原判決不當，為有理由，應由本院將原判決予以撤
    銷，改為被告無罪之諭知。
據上論斷，應依刑事訴訟法第369條第1項前段、第364條、第301
條第1項，判決如主文。
本案經檢察官張秋雲到庭執行職務。
中    華    民    國    98    年     9    月    24    日
                  刑事第二庭審判長法  官  洪光燦
                                  法  官  宋明蒼
                                  法  官  李麗玲
以上正本證明與原本無異。
不得上訴。
                                  書記官  廖婷璇
中    華    民    國    98    年     9    月    24    日


司法院資訊處製作；財團法人民間司法改革基金會備份。
